臺灣臺北地方法院民事裁定　　　　　　　　93年度破字第90號
聲　請　人　甲○○
上列聲請人聲請破產事件，本院裁定如下：
    主      文
聲請駁回。
聲請程序費用由聲請人負擔。
    理      由
一、本件聲請意旨略以：聲請人從事計程車司機之工作，84年間
    取得坐落臺北市○○區○○段三小段0000-0000地號權利範
    圍12455分之42土地，及坐落其上門牌號碼台北市○里街170
    巷66號3樓之1房屋（下稱系爭房地）所有權全部，聲請人於
    88年9月間突然喜以信用卡刷卡購物，花旗銀行信用卡應付
    帳款一度累積至新台幣（下同）30萬元、40萬元，聲請人乃
    向建華商業銀行即華信商業銀行辦理回復型房貸，動用透支
    額度繳交信用卡款。然聲請人於89年8月間經商失敗，為支
    付各種開支及繳交貸款、卡債，聲請人乃不斷使用循環透支
    額度，但計程車營業收入因景氣不佳又每下愈況，直到92年
    1月聲請人已透支133萬元，並欠下高額信用卡債務。聲請人
    為整合負債，乃分別於92年4月，及93年5、6月間先後向寶
    華商業銀行、台新國際商業銀行、建華商業銀行辦理房屋抵
    押借款，借款105萬元、20萬元及27萬元，以清償所有之貸
    款、信用卡債務，並欲藉此戒除刷卡購物之不良習慣。惟不
    多數日，聲請人又無法克制刷卡的衝動，最後淪於以刷卡購
    物，來紓解精神上之壓力，短短數月之間累積之貸款、信用
    卡債務即又高達300餘萬元。然聲請人僅係以駕駛計程車糊
    口，收入甚為微薄，根本不足以清償所積欠之貸款、信用卡
    債務，而為繳付最低應繳金額，聲請人乃又先後辦理他行信
    用卡、現金卡以預借現金方式支付貸款、卡債，如此惡性循
    環，至93年10月止，聲請人之債務已高達5,810,266元，聲
    請人顯有不能清償債務之情形，為此聲請宣告破產等語。
二、按在破產宣告前，對於債務人之財產有質權、抵押權或留置
    權者，就其財產有別除權。有別除權之債權人，不依破產程
    序而行使其權利，破產法第108條定有明文。又按破產，對
    債務人不能清償債務者宣告之，破產法第57條固定有明文。
    惟依破產法第97條、第148條規定，財團費用及財團債務，
    應先於破產債權，隨時由破產財團清償之；破產宣告後，如
    破產財團之財產不敷清償財團費用及財團債務時，法院因破
    產管理人之聲請，應以裁定宣告破產終止。是依上開規定意
    旨，聲請宣告破產事件需破產人財產扣除有別除權之債權及
    財團費用後尚有餘額可供債權人分配方有宣告破產之實益。
    倘債務人確係毫無財產可構成破產財團，或破產財團雖可勉
    強組成，然其財產不敷清償財團費用及財團債務時，縱裁定
    宣告債務人破產，其他破產債權人亦無法藉由破產程序而受
    清償，債務人即無從依破產程序清理其債務，而無宣告破產
    之實益，是法院於此情形自得裁定駁回債務人破產之聲請。
三、經查：
  (一)聲請人主張其所有系爭門牌號碼台北市○○區○里街170巷6
    6號3樓之1房屋之市價為256,800元，及其所有系爭坐落台北
    市○○區○○段三小段0000-0000地號權利範圍12455分之42
    土地之市價為1,026,209元，則其財產總額僅約1,283,009元
    （見本院卷第4頁）。然依聲請人所列負債明細表所示（見
    本院卷第4頁），聲請人之負債有寶華商業銀行之不動產抵
    押貸款1,221,948元、384,768元、寶華商業銀行現金卡債務
    299,510元、台新銀行之不動產抵押借款20萬元、現金卡債
    務5萬元、建華商業銀行之不動產抵押借款27萬元、聯邦商
    業銀行債務989,977元（見本院卷第54頁陳報狀）、中國信
    託商業銀行貸款106,056元、信用卡債務36,536元、現金卡
    債務83,876元（見本院卷第93頁陳報狀）、日盛國際商業銀
    行信用卡債務38,851元、富邦商業銀行信用卡債務396,544
    元、花旗銀行信用卡債務57,250元、安信信用卡公司債務14
    0,764元、中國國際商業銀行信用卡債務146,737元、誠泰商
    業銀行信用卡債務233,217元（見本院卷第85頁陳報狀）、
    玉山商業銀行現金卡債務79,154元、萬泰商業銀行現金卡債
    務149,910元、大眾商業銀行現金卡債務29,895元、安泰商
    業銀行信用貸款974,788元，共計500多萬元。是聲請人主張
    其不能清償債務之事實，堪予採信。
  (二)惟查，聲請人所有系爭房地設定之抵押權，含寶華商業銀行
    股份有限公司第一順位本金最高限額160萬元抵押權、台新
    國際商業銀行股份有限公司第二順位最高限額24萬元抵押權
    ，及建華商業銀行股份有限公司第三順位最高限額324,000
    元抵押權，抵押權設定最高限額共計2,164,000元，而依聲
    請人所提出之負債明細表所示系爭房地之抵押債權至93年10
    月止，寶華商業銀行部分已達1,221,948元、384,768元、台
    新銀行部分為20萬元、建華商業銀行部分為27萬元，故系爭
    房地抵押權擔保之債權目前已高達1,806,716元（1,221,948
    ＋384,768＋200,000＝1,806,716 ）以上，此部分債權依法
    就聲請人之財產有別除權。足見聲請人之財產顯已不足清償
    上開有別除權之債權（1,283,009 －1,806,716＝－523707
    ），故縱令准予宣告破產，亦無其他財產可供其他債權人分
    配受償，況如進行破產程序，尚須優先支付因破產財團之管
    理、變價及分配所生費用及破產管理人之報酬等財團費用，
    將使其他債權人更無獲償之機會。是依上揭說明，本件並無
    宣告破產之實益。從而，聲請人聲請宣告破產，為無理由，
    應予駁回。
四、依破產法第5條、民事訴訟法第95條、第78條，裁定如主文
    。
中　　華　　民　　國　　94　　年　　5 　　月　　27　　日
                    民事第五庭  法  官    羅富美
以上為正本係照原本作成
如對本裁定抗告須於裁定送達後10日內向本院提出抗告狀
中　　華　　民　　國　　94　　年　　5 　　月　　27　　日
                                書記官    許博為
